臺灣高等法院刑事判決　　　　　　　　96年度上易字第2067號
上　訴　人
即　被　告　甲○○
上列上訴人因毀損案件，不服臺灣台北地方法院96年度易字第78
0號，中華民國96年7月27日第一審判決 (起訴案號：臺灣台北地
方法院檢察署95年度偵字第25838號)，提起上訴，本院判決如下
：
    主  文
上訴駁回。
    事  實
一、甲○○於民國（下同）95年9月19日下午1時許，駕駛車牌號
    碼為248- MZ之營業小客車，途經臺北市○○路○段366巷口
    停等紅綠燈之際，適乙○○駕駛車牌號碼AB-8122號自用小
    客車，亦在甲○○所駕駛營業小客車前方停等紅綠燈，甲○○即因乙○○於交通號誌顯示綠燈後未立即起步，而與乙○○下車發生口角爭執。乙○○經同行之母親勸導而上車駕駛
    上開車輛右轉進入臺北市○○路，甲○○竟基於毀損他人車
    輛之犯意，亦隨後駕車右轉進入臺北市○○路，並於臺北市
    ○○路○段376號前，駕駛上開營業小客車衝撞欲往左駛入內
    側車道，而由乙○○駕駛之上開車輛左前車門，致乙○○所
    駕駛上開車輛之左前車門毀損而不堪使用，足以生損害於乙○○。
二、案經乙○○訴由臺北市政府警察局松山分局報請臺灣臺北地
    方法院檢察署檢察官偵查起訴。
    理  由
一、被告以外之人於審判外之言詞或書面陳述，除法律有規定者
    外，不得作為證據；又被告以外之人於審判外之陳述，雖不
    符合同法第159條之1至第159條之4之規定，但經當事人於審
    判程序同意作為證據，法院審酌該言詞陳述或書面陳述作成
    時之情況，認為適當者，亦得為證據。當事人、代理人或辯
    護人於法院調查證據時，知有第159條第1項不得為證據之情
    形，而未於言詞辯論終結前聲明異議者，視為有前項之同意
    ，刑事訴訟法第159條第1項及第159條之5分別定有明文。查
    本判決下列所引用之各該被告以外之人於審判外之陳述（包
    含書面陳述），雖屬傳聞證據，惟當事人於原審審理中表示
    同意作為證據方法而不予爭執，於本院審理程序則未到庭，
    且迄至言詞辯論終結前亦未再聲明異議，本院審酌上開證據
    資料製作時之情況，尚無違法不當及證明力明顯過低之瑕疵
    ，亦認為以之作為證據應屬適當，故揆諸前開規定，爰逕依
    刑事訴訟法第159條之5規定，認前揭證據資料均有證據能力
    ，先予敘明。
二、訊據被告甲○○固於本院準備程序坦承上開事實惟辯稱：告
    訴人乙○○所駕駛之上開自用小客車，所有人應為良華通運
    公司，乙○○根本無權告訴，檢察官起訴不合法云云。惟查
    ：
  (一)按刑事訴訟法第311條所稱犯罪之被害人，固以因犯罪而直
    接被害之人為限，惟所謂直接被害人，係指其法益因他人之
    犯罪而直接被其侵害者而言，故凡財產法益被侵害時，其財
    產之所有權人固為直接被害人，即對於該財產有事實上管領
    之人，因他人之犯罪行為而其管領權受有侵害者，亦不失為
    直接被害人，且被害之是否直接，須以犯罪行為與受侵害之
    法益有無直接關係為斷，如就同一客體有二以上之法益同時
    併存時，苟其法益為直接犯罪行為所侵害，則兩法益所屬之
    權利主體均為直接被害人，並不因另有其他之直接被害人而
    發生影響，即非不得自訴 (最高法院42年度台非字第18號判
    例意旨參照)。查：本件告訴人乙○○所駕駛上開AB-8122號
    自用小客車，固登記為良華通運股份有限公司 (下稱良華通
    運公司)所有，而良華通運公司之負責人為丙○○即告訴人
    乙○○之父等情，有告訴人乙○○及告訴人之父丙○○之國
    民身分證影本、AB-8 122號自用小客車行照、良華通運公司
    營利事業登記證附本院卷可稽，堪認乙○○駕駛AB-8122號
    自用小客車係源自良華通運公司負責人丙○○之授權，乙○○對於該車自屬有事實上管領權之人。依上開判例說明，乙○○因被告之毀損行為致其對該車之管領權受有侵害，亦為
    直接被害人，是乙○○為本案有合法告訴權之人，當毋疑義
    。被告上訴意旨爭執告訴人乙○○非合法告訴權人云云，係
    對法律有所誤解。
  (二)次查：本案被告與告訴人於上開時間、地點因上開事由發生
    口角爭執，且於發生口角爭執後，在臺北市○○路376號前
    ，被告所駕駛之上開營業小客車與告訴人所駕駛之上開車輛
    發生擦撞，且告訴人所駕駛之上開車輛左前車門因而毀損等
    情，為被告所承認，核與告訴人陳述、證人王福星證述情節
    相符，並有現場圖、照片在卷可參，自堪信上開事實為真實
    。告訴人於警詢陳稱：案發當天，伊有先與被告發生口角爭
    執，接著，伊就駕車右轉進入八德路要離開，伊從照後鏡看
    到被告也駕車快速右轉駛入八德路，後來在八德路2段376號
    前，伊所駕駛之車輛左前車門即遭被告駕車故意衝撞而發生
    無法開啟之損壞結果等語；證人王福星於原審審理中到庭結
    證稱：案發當天，伊與朋友在366巷口之鵝肉攤吃飯剛好走
    出來，伊就看到告訴人與被告的車子先後停在366巷路口處
    ，而告訴人與被告則下車在吵架，後來告訴人之母親將告訴
    人拉開，告訴人即先開車右轉到八德路2段，告訴人是以正
    常速度慢慢地開，並沒有故意擋住別的車之情形，伊也走至
    八德路上，接著就看到被告駕駛車子加速由巷口右轉出來直
    接自告訴人所駕駛之車輛左邊往告訴人之車輛撞去，在發生
    車禍後，告訴人就下車問被告：「為何要撞我？」被告即回
    答：「我就是故意要撞你。」伊聽到被告說這句話，所以在
    警察來時伊才向警察說要出來作證等語，告訴人上開陳述核
    與證人王福星證述情節均相符，且被告於警詢中亦自承：伊
    與王福星並不認識，也無仇恨或糾紛等語（見臺灣臺北地方
    法院檢察署95年度偵字第25838號卷第7頁），證人王福星於
    警詢中亦稱：伊與被告及告訴人均不認識，也無糾紛等語（
    見同上卷第14頁），則於本案案發前與被告、告訴人並未結
    識且無糾紛之證人王福星當無故意虛構被告不利證詞之可能
    。綜上，本件事證業已明確，被告所犯上開毀損犯行，堪以
    認定。
三、核被告所為，係犯刑法第354條之毀損罪。原審因適用刑法
    第354條、第41條第1項前段、刑法施行法第1條之1，審酌被
    告於偵查及原審審理中均矢口否認犯行，且未與告訴人達成
    和解，犯後態度難認良好，另參以被告犯罪手段、犯罪動機
    及犯罪對於告訴人所生損害程度等情狀，量處被告有期徒刑
    3月，並諭知易科罰金之折算標準。另按被告係於95年9月19
    日犯毀損罪，因犯罪時間在96年4月24日之前，亦無其他不
    合中華民國96年罪犯減刑條例所定不得減刑之情形，爰依中
    華民國96年罪犯減刑條例第2條第1項第3款、第7條規定，減
    其刑期二分之一。經核其認事用法並無違誤，量刑亦稱妥適
    ，被告以告訴人無權告訴為由提起上訴，為無理由，應予駁
    回。
四、被告經合法傳喚無正當理由不到庭，爰不待其陳述，逕為判
    決。
據上論斷，應依刑事訴訟法第368條、第371條，判決如主文。
本案經檢察官呂光華到庭執行職務。
中　　華　　民　　國　　96　　年　　12　　月　　26　　日
                  刑事第九庭審判長法  官  劉景星
                                  法  官  吳啟民
                                  法  官  王敏慧
以上正本證明與原本無異。
不得上訴。
                                  書記官  丁淑蘭
中　　華　　民　　國　　96　　年　　12　　月　　26　　日
附錄本案論罪科刑法條全文：
中華民國刑法第354條
（毀損器物罪）
毀棄、損壞前二條以外之他人之物或致令不堪用，足以生損害於
公眾或他人者，處2年以下有期徒刑、拘役或5百元以下罰金。
